臺灣板橋地方法院刑事判決　　　　　　　94年度訴字第1185號
公　訴　人　臺灣板橋地方法院檢察署檢察官
被　　　告　丁○○
指定辯護人　本院公設辯護人乙○○
上列被告因違反毒品危害防制條例案件，經檢察官提起公訴（94
年度偵字第1542號），本院判決如下：
    主  文
丁○○無罪。
    理  由
一、公訴意旨略以：被告丁○○明知安非他命為毒品危害防制條
    例第2 條所規定之第二級毒品，竟於民國94年1 月10日中午
    在臺北縣三峽鎮○○路上某間電動場內，向姓名年籍不詳之
    綽號「阿土」之男子，以新臺幣（下同）1 千元購入安非他
    命1 包（驗餘淨重0.58公克）後，即基於販賣之意圖而持有
    之，嗣於同日17時50分許，警方在臺北縣板橋市○○○路○
    段123 巷3 號626 室查獲甲○○後，由甲○○以行動電話聯
    絡丁○○表示欲購買安非他命，並約定於臺北縣三峽鎮○○
    街27巷30號前進行毒品交易，丁○○依約於同日22時30分許
    出現在上開地點，經甲○○指認後，當場為警逮捕而未遂其
    販賣毒品之犯行，並扣得上揭安非他命1 包，因認被告涉犯
    毒品危害防制條例第4 條第6 項、第2 項之販賣第二級毒品
    未遂罪嫌。
二、按犯罪事實應依證據認定之，無證據不得認定犯罪事實；不
    能證明被告犯罪者，應諭知無罪之判決，刑事訴訟法第154
    條第2 項、第301 條第1 項分別定有明文。所謂證據，係指
    足以認定被告確有犯罪行為之積極證據而言，該項證據自須
    適於為被告犯罪事實之證明者，始得採為斷罪之資料；如未
    能發現相當證據，或證據不足以証明，自不能以推測或擬制
    之方法，以為裁判之基礎（最高法院29年上字第3105號、40
    年台上字第86號判例意旨參照）。又毒品危害防制例所謂之
    販賣行為，須以營利為目的，而將毒品販入或賣出始屬之，
    行為人客觀上究有無販入或賣出之行為，同時其主觀上是否
    具備營利之意圖，既為販賣毒品罪之法定構成要件，自均應
    依證據認定之。
三、本件公訴人認被告涉有販賣第二級毒品未遂罪嫌，無非以被
    告之供述、證人甲○○及丙○○之證述、扣案之第二級毒品
    安非他命1 包（驗餘淨重0.58公克）為其論據。訊據被告丁
    ○○固坦承其於上揭時、地為警逮捕時，攜有扣案之第二級
    毒品安非他命1 包，惟堅詞否認有何販賣毒品犯行，辯稱：
    當時甲○○打電話叫伊從住處下樓聊天，伊下樓後，隨即被
    警察逮捕，因伊有施用安非他命之習慣，身上才會有第二級
    毒品安非他命，並沒有打算販賣任何毒品給甲○○等語。
四、經查：
（一）按被告以外之人於審判外之言詞或書面陳述，除法律有規
      定者外，不得作為證據，刑事訴訟法第159 條第1 項定有
      明文。查證人甲○○因自己違反毒品危害防制條例案件，
      於94年1 月10日為警查獲，嗣於翌日凌晨接受警詢時所為
      之陳述，對於被告丁○○而言，為被告以外之人於審判外
      之言詞陳述，辯護人於本院審理時已就上開供述證據之證
      據能力提出爭執，復查無得例外取得證據能力之法律依據
      ，依上揭規定，該警詢時之陳述不得作為證明被告有罪之
      證據資料。次按證人依法應具結而未具結者，其證言不得
      作為證據，刑事訴訟法第158 條之3 規定明確。又命證人
      具結，依同法第187 條第1 項、第189 條第1 項、第2 項
      、第3 項之規定，應履行下列程序始為合法：證人具結前
      ，應告以具結之義務及偽證之處罰。結文內應記載當（或
      係）據實陳述，決無匿、飾、增、減等語。結文應命證人
      朗讀；證人不能朗讀者，應命書記官朗讀，於必要時並說
      明其意義。結文應命證人簽名、蓋章或按指印。若未履行
      此等程序而命具結，縱其陳述虛偽，不能依刑法第168 條
      偽證罪論科（司法院院字第1749號解釋參照），即無從擔
      保其證言之真確性，依證據絕對排除法則，當然無證據能
      力，不得作為論罪之基礎。本件檢察官於94年1 月11日提
      訊證人甲○○，依該次訊問筆錄所載（見偵卷第44頁），
      顯未於甲○○具結前告以具結之義務及偽證之處罰，揆諸
      前揭說明，證人甲○○於檢察官偵訊時所為之證述，亦無
      證據能力，而應予以排除。
（二）被告自始至終均否認有何販賣毒品，依其供述，並扣案之
      第二級毒品安非他命1 包（驗餘淨重0.58公克），至多僅
      能證明被告持有及施用第二級毒品之犯行。蓋被告前有多
      次施用毒品紀錄，因本案為警逮捕後，經採尿送驗結果，
      呈安非他命類藥物之陽性反應，已由本院另案以94年度易
      字第541 號刑事判決判處有期徒刑5 月確定，有該案判決
      書、臺灣高等法院被告前案紀錄表各1 件附卷可稽，兼以
      扣案之第二級毒品安非他命數量微少，其所辯扣案之毒品
      係擬供己施用等語，洵非全然不足採信，不能逕將一般經
      驗上有利被告之其他合理情況均予排除，而遽認被告確有
      公訴人所指之販毒犯行。至於證人即查獲本案之警員丙○
      ○於檢察官偵訊時雖證稱：我們於94年1 月10日晚上9 時
      許在臺北縣板橋市○○○路○ 段之出租套房抓到甲○○，
      告訴他若供出毒品上游可以減刑，他就供出購買毒品之上
      游有三人，他先在我們面前打電話給「阿炮」（即范慶祥
      ）……我們回到車上，甲○○再打電話給被告，向被告買
      毒品，並約定平時他們交易的地點，即臺北縣三峽鎮○○
      路27巷30號大樓之警衛室旁，我們到達後先佈置好人力，
      甲○○就打電話給被告說他人已到，被告從大樓出來，我
      們等他走近警衛室時，4 、5 人圍向他……甲○○後來又
      打電話給唐鴻銘……甲○○打三通電話與該三人聯絡時都
      在我們面前，此三人都是因甲○○打電話向他們買毒品，
      才到約定地點賣毒品給甲○○等語（見偵卷第71、72頁）
      。惟依證人甲○○於本院審理時所證：我當時為警查獲後
      ，警察問我毒品哪裡來的，要我交人出來，並且看我的電
      話簿，要我打電話約人出來，我才打電話給被告、唐鴻銘
      及「阿炮」（即范慶祥），我忘了是先打給被告或者范慶
      祥，最後一通是打給唐鴻銘，我本來只要打給一個人，但
      警察說你只交一個人夠嗎，要我再多交幾位，就可以減刑
      ，因為我經常找被告聊天，就打給他……我在電話中問被
      告他那邊有沒有東西（指安非他命），被告說沒有，我就
      拜託被告幫我找一點，說我很急，後來我就帶警察到查獲
      地點……除了這一次配合警察打電話外，之前沒有跟被告
      買過安非他命，在警詢時，因為警察搥我一下，且說我這
      樣一路講下去，就可以放出去，我才會在警詢及檢察官偵
      訊時說向被告買了二次毒品……當時被告在電話中說沒有
      毒品，我說不然我去找你聊天，在電話中跟他約好，後來
      警察開車載我過去，我們過去被告家，被告到樓下警衛室
      來，我沒有跟被告接觸，只跟警察說那一個是我朋友，警
      察就撲過去……當時我知道被告有在施用安非他命，我找
      被告是請他幫我調2,000 元的安非他命，之前有買過安非
      他命，但不是向被告買的，2,000 元可購買約1 公克的安
      非他命，我沒有聽說被告有在販賣安非他命，當時因為警
      察翻了我的電話簿，我的電話簿所留資料，男的沒有幾個
      ，除了警詢時所說的那三人外，其他就是我父親、姊夫及
      舅舅等語（見本院卷第65至68頁）。對照其二人之證詞，
      認上開證述僅能證明甲○○曾打電話給被告相約在查獲地
      點見面，嗣於被告依約前往時為警逮捕之事實，但甲○○
      當時打電話給被告之真正動機原因何在？雙方在電話中對
      談之具體內容為何？顯然疑點重重，誠難依憑上開證詞，
      輕率斷人重罪，逕推認被告有何基於營利意圖而已著手販
      入或賣出第二級毒品安非他命之行為。是公訴人所提積極
      證據，猶不足為被告犯販賣毒品未遂罪之證明，仍有合理
      懷疑之存在，依「罪證有疑，利於被告」之證據法則，自
      不能以推測或擬制之方法，為被告有罪之認定。
五、綜上所述，依本院調查所得之證據，不足以證明被告確有公
    訴人所指之販賣第二級毒品未遂犯行，此外復查無其他積極
    證據足資證明被告犯罪，揆諸首開說明，本件犯罪尚屬不能
    證明，應為被告無罪之諭知，以昭審慎。
據上論斷，應依刑事訴訟法第301 條第1 項，判決如主文。
本件經檢察官蘇揚旭到庭執行職務。
中　　華　　民　　國　　94　　年　　11　　月　　16　　日
                  刑事第十六庭  審判長法　官　陳鴻清
                  　　　　　　　　　　法　官　歐陽漢菁
                  　                  法　官　朱嘉川
以上正本證明與原本無異。
如不服本判決應於送達後10日內向本院提出上訴狀。
                                      書記官　陳聖儒
中　　華　　民　　國　　94　　年　　11　　月　　18　　日
